【裁判字號】    90,交上訴,162
【裁判日期】    901108
【裁判案由】    過失致死
【裁判全文】
臺灣高等法院刑事判決                            九十年度交上訴字第一六二號
    上  訴  人
    即  被  告  甲○○
右上訴人因過失致死案件，不服臺灣基隆地方法院九十年度交訴字第二五號，中華民
國九十年八月二十一日第一審判決（起訴案號：臺灣基隆地方法院檢察署八十九年度
偵字第一一八一號）提起上訴，本院判決如左：
    主  文
上訴駁回。
    事  實
一、甲○○係駿逸交通有限公司之司機，為從事駕駛業務之人，於民國（下同）八十
    八年九月十四日下午三時三十五分許，駕駛車號ＱＵ--三二Ｏ號砂石車自基隆港
    西二十七號碼頭載運砂石出發，沿基隆港西岸高架橋往台北方向行駛，同日下午
    三時五十分左右，行經西岸高架橋第七十四號路燈時，甲○○本應注意汽車行經
    彎道應減速慢行，作隨時停車之準備，且在雙向二車道行駛時，均應在遵行車道
    內行駛，在劃有分向限制線之路段，不得駛入來車車道內，且依當時係日間、晴
    天、路面乾燥、無缺陷、無障礙物、視距良好等客觀情況判斷，亦無不能注意之
    情事；詎甲○○竟疏未注意，於行經該彎道路段時，未確實減速慢行，作隨時停
    車之準備，且其左側車輪跨越分向限制線駛入來車車道；斯時，來車車道適有何
    英德駕駛車號ＫＨ--三一七號貨櫃車迎面駛來，何英德亦疏未注意減速慢行作隨
    時停車之準備，且其左側車身亦跨越分向限制線駛入甲○○之車道，甲○○、何
    英德見狀均各自向右側閃避，惟仍因車速過快閃避不及而迎面擦撞，致何英德因
    遭撞擊而摔出車外致顱骨破裂合併顱內出血，當場死亡。事發後，甲○○立即委
    請當時尾隨於何英德所駕駛貨櫃車後方之另輛汽車駕駛人許智彥打電話報警，並
    留在現場向到場處理之警員劉誌成自首肇事犯行。
二、案經內政部警政署基隆港務警察所報請臺灣基隆地方法院檢察署檢察官相驗屍體
    後由檢察官自動檢舉偵查起訴。
    理  由
一、訊據被告甲○○，固坦承於右揭時地駕駛ＱＵ--三二Ｏ號砂石車與被害人何英德
    所駕駛之ＫＨ--三一七號貨櫃車迎面擦撞致何英德當場死亡之事實不諱，但矢口
    否認有何業務過失致死犯行，並辯稱：伊當時車速僅二、三十公里，並未超速，
    亦未跨越分向限制線駛入何英德之車道，係何英德以時速約五十公里之速度超速
    行駛，且跨越分向限制線駛入伊車道，伊見狀已無法閃避因而發生擦撞，伊並無
    過失云云。惟查：
  (一)被害人何英德確因本件車禍致顱骨破裂合併顱內出血，當場死亡之事實，業經臺
    灣基隆地方法院檢察署檢察官督同法醫師相驗明確，製有相驗筆錄、相驗屍體證
    明書及驗斷書在卷可憑（見相字卷第十三頁至第十五頁）。
  (二)被害人何英德於兩車擦撞前確曾超速及跨越分向限制線駛入來車車道之事實，業
    據證人當時尾隨於何英德所駕駛貨櫃車後方之另輛汽車駕駛人許智彥到院結證甚
    詳（見西岸高架橋車禍何英德死亡案卷第七頁）；並有車禍現場照片十八張及內
    政部警政署基隆港務警察所測繪之道路交通事故調查報告表在卷為證（第十三至
    第二十六頁）。
  (三)再查，本件經送請中央警察大學推演分析肇事原因結果，認定：「(三)甲（即被告
    所駕駛之ＱＵ--三二Ｏ號砂石車，下同）、乙（即何英德所駕駛之ＫＨ--三一七
    號貨櫃車）兩車碰撞型態推定：甲、乙兩前經推定為對向行駛，而乙曳引車保險
    桿左側三分之一處起受撞凹損，此與甲曳引車左側油箱至後軸複輪外輪鋼圈間受
    撞嚴重變形，甲半拖車之左前角車框碰及乙車駕駛室、左前門等部位，此為兩車
   車體首度接觸之車損，依此車損特徵推定為甲、乙兩車碰撞前接近時，乙車緊急
    煞車、甲曳引車在碰觸前突然往右偏閃之對撞型態事故。(四)甲、乙兩車碰撞地點
    推定：1.由於乙曳引車左後複輪留下之煞車痕，緊連於其左後複輪肇事終止位置
    ，推定乙車煞車力、往前之能量消失終止於碰撞之剎那。2.從乙曳引車保險桿左
    側三分之一處起受撞凹損，且乙曳引車也已由對向車道駛回本車道，故推定甲、
    乙兩車碰撞接觸之地點如圖二（Ｃ）所示，甲車車身碰撞部位侵入對向車道約八
    十至一百公分。(五)事故發生過程推定：1.乙車鄰近事故現場前，因道路右彎前曳
    引車左側侵入對向車道，見前方甲車跨越道路中心分向限制線行駛，向右修正行
    向並採取緊急煞車，如圖二（Ａ）所示。2.當乙車煞車後在接近肇事終止位置前
    ，甲車駕駛見狀緊急將車頭右彎，但甲曳引車左前輪、左前門後緣仍與乙曳引車
    左側車身擦撞，如圖二（Ｂ）所示。3.當乙車在接近煞停時，剩餘往前的動力為
    甲車碰撞力量所抵銷，此時甲車左側油箱至後軸複輪外輪鋼圈間與乙曳引車保險
    桿左側三分之一處碰撞，甲半拖車之左前角車框碰及乙車駕駛室、左前門等部位
    ，並把乙車曳引頭依逆時鐘方向拖拉，從圖二（Ｃ）至（Ｄ）位置，這個過程也
    因甲車煞車尚未作用減速，瞬間造成甲曳引車後軸左側複輪之外輪胎脫落、乙曳
    引車車頂毀損坍塌、方向盤轉向機械、駕駛座椅脫落、乙車駕駛何英德摔出車外
    。4.由於甲車繼續往前行駛，甲車半拖車後雙軸之前軸左側複輪外輪胎繼續撞及
    已被依逆時鐘方向拖拉之乙曳引車頭造成輪胎脫落，乙曳引車左前葉子板、車門
    、水箱前飾板亦被拉扯脫落，前兩者掉落於甲曳引車肇事終止位置之左後輪旁，
    而水箱前飾板則卡於甲車之半拖車左後輪上方。5.由於甲車煞車作用開始並產生
    煞痕係在兩車分離後之圖二（Ｅ）位置，因此時甲車已修正方向往左彎，故重心
    移至車輛右側，只在右側產生煞痕，在煞痕延續5.0公尺後，如圖（Ｆ）所示位
    置；甲車半拖車後雙軸之前軸左側複輪之外輪胎脫落後，因煞車不平均及原偏右
    之重心已漸左移，致甲車產生跳動之煞痕延續6.9公尺才停車，如圖（Ｇ）所示
    位置。玖、鑑定結果：本案發生係導因於甲、乙兩車行經彎道未減速慢行、並跨
    越道路中心分向限制線，而發生會車未保安全間隔之對撞型態交通事故。」云云
    ，有中央警察大學九十年七月十三日（九十）校科字第八九三八三三號鑑定書一
    份附在原審卷第五十七頁至第六十七頁可參。本院審酌全卷資料，及被告、證人
    許智彥之供詞，認該鑑定報告應可採信。
  (四)本件車禍雖前經台灣省基宜區車輛行車事故鑑定委員會鑑定認：「何（英德）車
    由南往北方行經肇事地，駛越分向限制線入侵來車道，致與迎面王車撞及。王車
    由北往南方向依線遵行車道行駛，故應無肇事因素。」，鑑定意見認：「何英德
    駕駛半聯結車駛越分向限制線入侵來車道，致與迎面王車撞及，為肇事主因。甲
    ○○駕駛半聯結車依線遵行車道行駛，無肇事因素。」云云（見相字卷第二十頁
    ）。嗣又經台灣省車輛行車事故鑑定委員會覆議認定「何英德駕駛半聯結車與甲
    ○○駕駛半聯結車超速行駛會車時未保持安全間隔，同為肇事主因」（見相字卷
    第三十頁）。而與中央警察大學校科字第八九三八三三號鑑定書見解、結論尚有
    不同。然查，究其原因在台灣省基宜區車輛行車事故鑑定委員會鑑定意見書及台
    灣省車輛行車事故鑑定委員會覆議意見書均未注意及「被告所駕駛之ＱＵ--三二
    Ｏ號砂石車與所何英德所駕駛之ＫＨ--三一七號貨櫃車碰撞接觸之地點，ＱＵ--
    三二Ｏ號砂石車車身碰撞部位侵入對向車道約八十至一百公分」重要之點所致。
    前述中央警察大學校科字第八九三八三三號鑑定書既已詳細解析碰撞車輛之車身
    及各零件散落位置，依科技驗證明確判斷本案兩車碰撞接觸之地點；自應以中央
    警察大學校科字第八九三八三三號鑑定書之認定為可採信，併此敘明。
  (五)按汽車行經彎道應減速慢行，作隨時停車之準備，且在雙向二車道行駛時，均應
    在遵行車道內行駛，在劃有分向限制線之路段，不得駛入來車之車道內，道路交
    通安全規則第九十三條第一項第四款、第九十七條第一款、第二款定有明文，被
    告駕車本應注意上開道路交通安全規則之規定謹慎為之，詎其竟於行經彎道之際
    疏未注意減速慢行，作隨時停車之準備，且跨越分向限制線駛入被害人車道而致
    肇事，其駕駛行為顯有過失，且被告之過失行為核與被害人何英德之死亡結果間
    ，具有相當因果關係。雖被害人何英德同樣疏未注意減速慢行作隨時停車之準備
    且其左側車身亦跨越分向限制線駛入被告車道亦與有過失，惟被告並不能因被害
    人之與有過失而卸免己身之責。
  (六)本件事證明確，被告犯行堪以認定。
二、查被告甲○○以駕駛砂石車載運貨物為業，業據被告供明在卷，係從事駕駛業務
    之人。被告因業務上之過失致人於死，核其所為係犯刑法第二百七十六條第二項
    之業務過失致死罪。被告於肇事後犯罪未被偵查機關發覺前，主動委請證人許智
    彥打電話報警處理，並於現場向員警劉誌成自首肇事犯行，業經證人許智彥及警
    員劉誌成到庭證述明確（見原審卷第四十六頁），應依刑法第六十二條前段之規
    定減輕其刑。
三、原審基此適用刑法第二百七十六條第二項、第六十二條前段、罰金罰鍰提高標準
    條例第一條前段之規定，並爰審酌被告過失程度之輕重，其過失行為肇致被害人
    何英德死亡，被害人何英德亦與有過失（如前所述）；及被告肇事後能勇於負責
    ，並已與被害人家屬達成和解，賠償被害人家屬所受損害，犯後態度尚佳等一切
    情狀，量處有期徒刑壹年；復以，被告未曾受有期徒刑以上刑之宣告，有本院被
    告全國前案紀錄表在卷可稽，本次因一時疏失肇事，事後甚表懊悔，並與被害人
    家屬達成和解，堪信被告經此罪刑宣告，當已知所警惕而無再犯之虞，因認被告
    前開所受宣告之刑以暫不執行為適當，併依刑法第七十四條第一款規定宣告緩刑
    四年，以勵自新。其認定事實、適用法律及量處刑期，均為妥適。被告之上訴意
    旨否認此次肇事伊有任何過失，並無理由，應予駁回。
四、據上論斷，應依刑事訴訟法第三百六十八條，判決如主文。
本案經檢察官呂丁旺到庭執行職務。
中      華      民      國    九十      年     十一     月      八      日
                              臺灣高等法院刑事第十二庭
                                  審判長法  官   劉  景  星
                                        法  官   陳  志  洋
                                        法  官   陳  博  志
右正本證明與原本無異。
如不服本判決應於收受送達後十日內向本院提出上訴書狀，其未敘述上訴之理由者並
得於提起上訴後十日內向本院補提理由書（均須按他造當事人之人數附繕本）。
                                        書記官   陳  嘉  文
中      華      民      國    九十    年    十一    月       九       日
附錄 本判決論罪科刑法條：
刑法第二百七十六條第二項：
從事業務之人，因業務上之過失犯前項之罪者，處五年以下有期徒刑或拘役，得併科
三千元以下罰金。


司法院資訊處製作；財團法人民間司法改革基金會備份。
